---
title: "Dashboard Emisiones Globales de CO₂"
output: 
  flexdashboard::flex_dashboard:
    orientation: columns
    vertical_layout: fill
runtime: shiny
---

Gràficos {data-icon="fa-signal"}
==============================================================
```{r setup, include=FALSE}
#Llibreries, instaleu mab packages.install()si es necesari
library(flexdashboard)
library(plotly)
library(dplyr)
library(ggplot2)
library(DT)
library(rsconnect)
library(plotly)
library(RColorBrewer)

#Cargar base de datos

df <- read.csv("../Datos/Base_Datos_Original.csv")
df_world <- subset(df, country == "World")

countries_list <- c(
  "Afghanistan", "Albania", "Algeria", "Andorra", "Angola", "Antigua and Barbuda",
  "Argentina", "Armenia", "Australia", "Austria", "Azerbaijan", "Bahamas", "Bahrain",
  "Bangladesh", "Barbados", "Belarus", "Belgium", "Belize", "Benin", "Bhutan", "Bolivia",
  "Bosnia and Herzegovina", "Botswana", "Brazil", "Brunei", "Bulgaria", "Burkina Faso",
  "Burundi", "Cabo Verde", "Cambodia", "Cameroon", "Canada", "Central African Republic",
  "Chad", "Chile", "China", "Colombia", "Comoros", "Congo", "Costa Rica", "Croatia",
  "Cuba", "Cyprus", "Czech Republic", "Democratic Republic of the Congo", "Denmark",
  "Djibouti", "Dominica", "Dominican Republic", "Ecuador", "Egypt", "El Salvador",
  "Equatorial Guinea", "Eritrea", "Estonia", "Eswatini", "Ethiopia", "Fiji", "Finland",
  "France", "Gabon", "Gambia", "Georgia", "Germany", "Ghana", "Greece", "Grenada",
  "Guatemala", "Guinea", "Guinea-Bissau", "Guyana", "Haiti", "Honduras", "Hungary",
  "Iceland", "India", "Indonesia", "Iran", "Iraq", "Ireland", "Israel", "Italy", "Jamaica",
  "Japan", "Jordan", "Kazakhstan", "Kenya", "Kiribati", "Kuwait", "Kyrgyzstan", "Laos",
  "Latvia", "Lebanon", "Lesotho", "Liberia", "Libya", "Liechtenstein", "Lithuania",
  "Luxembourg", "Madagascar", "Malawi", "Malaysia", "Maldives", "Mali", "Malta", "Marshall Islands",
  "Mauritania", "Mauritius", "Mexico", "Micronesia", "Moldova", "Monaco", "Mongolia",
  "Montenegro", "Morocco", "Mozambique", "Myanmar", "Namibia", "Nauru", "Nepal", "Netherlands",
  "New Zealand", "Nicaragua", "Niger", "Nigeria", "North Korea", "North Macedonia", "Norway",
  "Oman", "Pakistan", "Palau", "Panama", "Papua New Guinea", "Paraguay", "Peru", "Philippines",
  "Poland", "Portugal", "Qatar", "Romania", "Russia", "Rwanda", "Saint Kitts and Nevis",
  "Saint Lucia", "Saint Vincent and the Grenadines", "Samoa", "San Marino", "Sao Tome and Principe",
  "Saudi Arabia", "Senegal", "Serbia", "Seychelles", "Sierra Leone", "Singapore", "Slovakia",
  "Slovenia", "Solomon Islands", "Somalia", "South Africa", "South Sudan", "Spain", "Sri Lanka",
  "Sudan", "Suriname", "Sweden", "Switzerland", "Syria", "Tajikistan", "Tanzania", "Thailand",
  "Timor-Leste", "Togo", "Tonga", "Trinidad and Tobago", "Tunisia", "Turkey", "Turkmenistan",
  "Tuvalu", "Uganda", "Ukraine", "United Arab Emirates", "United Kingdom", "United States",
  "Uruguay", "Uzbekistan", "Vanuatu", "Vatican City", "Venezuela", "Vietnam", "Yemen",
  "Zambia", "Zimbabwe"
)

# Filtrar el dataframe df para que solo incluya países miembros de la ONU
df_onu <- df[df$country %in% countries_list, ]
```

Column {data-width=450}
-----------------------------------------------------------------------

### Chart A

```{r}
library(plotly)
library(RColorBrewer)

pal <- colorRampPalette(brewer.pal(9, "YlOrRd"))(100)  

fig <- plot_ly(
  df_onu,
  type = 'choropleth',
  locations = ~country,
  locationmode = 'country names',
  z = ~co2,
  frame = ~year,
  colorscale = pal,                # usamos la paleta predefinida
  text = ~paste('<b>', country, '</b>',
                '<br>CO₂:', co2, 'Mt'),
  hoverinfo = 'text',
  marker = list(line = list(color = 'white', width = 0.5))
)

fig <- fig %>% layout(
  title = list(text = 'Emisiones de CO₂ por país', x = 0.5),
  geo = list(
    showframe = FALSE,
    showcoastlines = TRUE,
    projection = list(type = 'natural earth'),
    bgcolor = 'rgba(0,0,0,0)',
    lakecolor = 'lightblue'
  ),
  colorbar = list(title = 'Mt CO₂')
)

fig


```

Column {data-width=450}
-----------------------------------------------------------------------

### Chart B

```{r}
library(shiny)
library(dplyr)
library(tidyr)
library(ggplot2)

# --- Preprocesamiento ---
# Aquí usamos toda la base df (no solo World)
df_lineas <- df %>%   # usa tu base completa con columna country
  group_by(country, year) %>%
  summarise(
    CO2_carbón   = sum(coal_co2, na.rm = TRUE),
    CO2_petróleo = sum(oil_co2, na.rm = TRUE),
    CO2_gas      = sum(gas_co2, na.rm = TRUE),
    CO2_llamas   = sum(flaring_co2, na.rm = TRUE),
    CO2_cemento  = sum(cement_co2, na.rm = TRUE),
    CO2_otros    = sum(other_industry_co2, na.rm = TRUE)
  ) %>%
  ungroup() %>%
  pivot_longer(
    cols = -c(country, year),
    names_to = "fuente",
    values_to = "co2"
  )

# --- UI ---
ui <- fluidPage(
  titlePanel("Emisiones de CO₂ por país y fuente"),
  
  sidebarLayout(
    sidebarPanel(
      selectInput(
        inputId = "pais_sel",
        label = "Selecciona un país:",
        choices = sort(unique(df_lineas$country)),
        selected = "World"   # por defecto World
      ),
      checkboxGroupInput(
        inputId = "fuentes_sel",
        label = "Selecciona fuentes de emisiones a mostrar:",
        choices = unique(df_lineas$fuente),
        selected = unique(df_lineas$fuente)
      )
    ),
    
    mainPanel(
      plotOutput("grafico_emisiones", height = "500px", width = "800px")
    )
  )
)

# --- Server ---
server <- function(input, output) {
  
  output$grafico_emisiones <- renderPlot({
    # Filtrar según país y fuentes seleccionadas
    df_filtrado <- df_lineas %>%
      filter(country == input$pais_sel, fuente %in% input$fuentes_sel)
    
    ggplot(df_filtrado, aes(x = year, y = co2, color = fuente)) +
      geom_smooth(method = "loess", se = FALSE, span = 0.3, linewidth = 1) +
      labs(
        title = paste("Evolución de emisiones de CO₂ en", input$pais_sel),
        x = "Año",
        y = "Emisiones (MtCO₂)",
        color = "Fuente"
      ) +
      theme_minimal(base_size = 13) +
      scale_color_brewer(palette = "Set2")
  })
}

# Ejecutar la app
shinyApp(ui, server)



```

### Chart C

```{r,fig.width=12, fig.height=5}
colores_formales <- c(
  "#4C78A8",  # Azul oscuro
  "#9ECae9",  # Azul claro apagado
  "#6B6ECF",  # Violeta sobrio
  "#637939",  # Verde oliva apagado
  "#8C6D31",  # Marrón tostado
  "#843C39",  # Burdeos profundo
  "#7B4173",  # Violeta grisáceo
  "#525252",  # Gris oscuro
  "#969696",  # Gris medio
  "#BDBDBD"   # Gris claro
)

library(dplyr)
library(ggplot2)

# 1. Obtener los 10 países con más emisiones acumuladas
top10_paises <- df_onu %>%
  group_by(country) %>%
  summarise(total_CO2 = sum(co2, na.rm = TRUE)) %>%
  arrange(desc(total_CO2)) %>%
  slice(1:10) %>%
  pull(country)

# 2. Filtrar datos solo para esos 10 países
df_top10 <- df_onu %>%
  filter(country %in% top10_paises)

# 3. Crear gráfico de áreas apiladas
ggplot(df_top10, aes(x = year, y = co2, fill = country)) +
  geom_area() +
  labs(
    title = "Evolución de los 10 países con mayores emisiones de CO2",
    x = "Año",
    y = "Emisiones anuales de CO2 (millones de toneladas)",
    fill = "País"
  ) +
  theme_minimal() +
  scale_fill_brewer(palette = "Paired") +
  scale_y_continuous(labels = scales::comma)
```

Tablas {data-icon="fa-table"}
====================================================================
```{r}
library(shiny)
library(DT)
library(dplyr)
selectInput("sel_pais", "Selecciona País:",
            choices = c("Todos", unique(df_top10$country)),
            selected = "Todos")

selectInput("sel_year", "Selecciona Año:",
            choices = c("Todos", unique(df_top10$year)),
            selected = "Todos")

# Tabla interactiva que depende de los selectores
DT::renderDT({
  df_filtrado <- df_top10
  if(input$sel_pais != "Todos") df_filtrado <- df_filtrado %>% filter(country == input$sel_pais)
  if(input$sel_year != "Todos") df_filtrado <- df_filtrado %>% filter(year == input$sel_year)
  datatable(df_filtrado, options = list(pageLength = 10, searching = TRUE))
})
```

Acerca del esetudio {data-icon="fa-globe"}
====================================================================
Este estudio analiza la evolución de las emisiones de CO2 a lo largo del tiempo,tanto a nivel gloval como Regional. En este dashboard se presenta una con las evoluciones de emissiones por paise, los pises con mayores emisiones de CO2, y una evolucion del consume de los combustibles que las emiten. 
Los datos utilizados en este estudio provienen de Our World in Data, específicamente de la base de datos:

Our World in Data. "CO₂ and Greenhouse Gas Emissions." Disponible en: https://ourworldindata.org/co2-and-other-greenhouse-gas-emissions